【裁判字號】    98,易,116
【裁判日期】    980630
【裁判案由】    偽造文書
【裁判全文】
臺灣士林地方法院刑事判決               98年度易字第116號
公  訴  人  臺灣士林地方法院檢察署檢察官
被      告  甲○○
上列被告因偽造文書案件，經檢察官提起公訴（98年度偵字第60
8號），本院判決如下：
    主  文
本件公訴不受理。
    理  由
一、公訴意旨略以：如附件起訴書所示。
二、按對於被告無審判權者，應諭知不受理之判決，並得不經言
    詞辯論為之，刑事訴訟法第303 條第6 款、第307 條分別定
    有明文；次按陸海空軍刑法之立法體例，兼採軍人犯主義及
    軍事犯主義，除以違背軍事義務之軍事犯罪行為為主要規範
    內容外，並因軍人亦負有一般國民及社會責任，為維護軍事
    安全、軍紀管理及社會治安，對於觸犯刑法或其他法律之部
    分犯罪行為，按其犯罪性質，有納入陸海空軍刑法，依軍事
    審判程序追訴處罰之必要。故陸海空軍刑法於第二篇分則中
    明定純粹軍事犯之處罰，另設第三篇附則，就非純粹軍事犯
    亦加以處罰；其中第76條規定「現役軍人犯刑法下列各罪者
    ，除本法另有規定外，依各該規定處罰」即係將刑法之處罰
    規定，引置為陸海空軍刑法之處罰，並以「現役軍人」為界
    定審判權之範圍。亦即現役軍人犯陸海空軍刑法第76條所列
    之刑法各罪者，袛要發覺在任職服役中，即應依軍事審判法
    第1 條第1 項前段、第5 條之規定，由軍事法院審判。又陸
    海空軍刑法第76條第1 項第4 款規定，現役軍人犯刑法「偽
    造文書印文罪章關於公文書、公印文之罪」，係指刑法第15
    章偽造文書印文罪中關於公文書、公印文部分之罪而言，包
    括刑法第211 條偽造變造公文書罪、第212 條偽造變造特種
    （公）文書罪、第213 條公務員登載不實罪、第214 條使公
    務員登載不實罪、第216 條行使偽造變造公文書、特種公文
    書及登載不實公文書罪、第218 條偽造盜用公印或公印文罪
    均屬之（最高法院93年度台非字第241 號判決意旨參照）。
三、又按「犯罪已否起訴，應以起訴書所載之犯罪事實為準，非
    單憑所引用之法條為依據。本件起訴書對於被告蘇春榮之犯
    罪事實，已明確記載：被告基於概括之犯意，意圖為自己不
    法之所有，自稱『彰化跑路兄弟』及假冒槍擊要犯陳文魁之
    名義書寫信函，持向工廠、醫院、診所之負責人恐嚇金錢。
    其證據並所犯法條欄，雖僅引用恐嚇取財之條文，但依犯罪
    事實記載，就偽造文書部分顯然已經起訴，僅漏引法條而已
    。」，有最高法院90年度台非字第196 號判決意旨可參。查
    本件檢察官起訴書犯罪事實欄已敘明：黃志煌因傳聞得知被
    告可開立不實之診斷證明書，以供仲介業者為不符合申請家
    庭外籍看護工資格之雇主，申請聘僱家庭外籍看護工，即於
    93年8 月初至被告診間，以每張不實診斷證明書新臺幣1 萬
    5 千元之代價，請託被告開立如起訴書附表所示之受監護人
    已罹患勞委會職訓局公告之24項定病症，且依巴氏量評分其
    所得分數為30分以下之不實診斷證明書，被告明知如起訴書
    附表所示之受監護人並非屬行政院勞工委員會（下稱勞委會
    ）職訓局所公告之特定身心障礙項目經鑑定為重度等級以上
    者，亦未罹患勞委會職訓局所公告之第26至36項特定病症經
    評估需人長期照護6 個月以上，或第25項癌症末期病症經巴
    氏量表評分為40分以下，或其餘24項特定病症經巴氏量表評
    分為30分以下，仍與黃志煌基於犯意聯絡，開立受監護人已
    罹患勞委會職訓局公告之24項特定病症，除登載於各該受監
    護人之病歷外，並依巴氏量表評分所得分數為30分以下之不
    實雇主申請聘僱家庭外籍看護工專用診斷證明書（背頁為巴
    氏量表），而將上開不實事項登載於其職務上所掌之文書，
    並交付予黃志煌或受監護人之家屬轉交知情之仲介業者，以
    供仲介業者持向勞委會職訓局提出申請家庭外籍看護工而行
    使之，致不具實質審查權之勞委會職訓局不知情之承辦公務
    員誤認上開各受監護人均已符合申請資格，而將此不實事項
    登載於該等公務員職務上所掌之招募許可函之公文書上，並
    據以核發予各申請人，足生損害於勞委會職訓局對核發申請
    家庭外籍看護工許可之正確性等情，有如附件所示之起訴書
    可憑，參照前揭說明，起訴書於證據並所犯法條欄雖僅引用
    刑法第216 條、第215 條行使業務上登載不實之文書罪之條
    文，但依其所認定之犯罪事實所載，就被告另與黃志煌及如
    起訴書附表所示各仲介業者間共同涉犯刑法第214 條使公務
    員登載不實罪嫌之犯行，且與原起訴行使業務上登載不實之
    文書罪間具有修正前刑法規定方法目的牽連關係之犯罪事實
    ，顯然亦已起訴，僅漏引此部分法條而已，合先敘明。
四、查本件被告甲○○被訴之犯罪時間為民國93年8 月初起至93
    年10月1 日止，警方發覺時間為93年12月28日，經本院核閱
    臺灣士林地方法院檢察署98年度偵字第608 號卷宗及所附「
    刑事局警卷」案卷中內政部警政署警察局93年12月28日刑偵
    61字第0930260859號刑事案件移送書屬實，而被告自犯罪行
    為時起迄94年10月29日退伍日止均為現役軍人，有被告兵籍
    資料謄本、法務部戶役政連結作業系統之個人兵籍資料各1
    份在卷可稽（見國防部高等軍事法院96年4 月4 日訴字第01
    2 號初審卷第1 卷第138 、139 頁、本院卷第11頁），是被
    告於犯罪時具有現役軍人身分，發覺時亦在任職服役中，本
    件起訴之犯罪事實既及於刑法第214 條之罪，且與原引列所
    犯法條即刑法第216 條、第215 條之罪間具有裁判上一罪關
    係，而刑法第214 條之罪又屬陸海空軍刑法所規定之罪，業
    如前述，本件自應由軍法機關追訴審判，爰不經言詞辯論，
    逕諭知不受理之判決。
據上論斷，應依刑事訴訟法第303 條第6 款、第307 條，判決如
主文。
中    華    民    國    98    年    6     月    30    日
                刑事第四庭  法  官  黃珮茹
以上正本證明與原本無異。
如不服本判決，應於收受送達後10日內向本院提出上訴書狀，其
未敘述上訴理由者，應於上訴期間屆滿後20日內向本院補提理由
書狀（均須按他造當事人之人數附繕本）。
                            書記官  張馨尹
中    華    民    國    98    年    6     月    30    日


司法院資訊處製作；財團法人民間司法改革基金會備份。
